臺灣士林地方法院交通事件裁定　　　　96年度交聲字第1574號
原處分機關　臺北市交通事件裁決所
異　議　人
即受處分人　甲○○
上列受處分人因違反道路交通管理處罰條例案件，對於臺北市交
通事件裁決所民國96年11月8 日所為之處分（原處分案號：北市
裁二字第裁22-AEW040053號），聲明異議，本院裁定如下：
    主  文
異議駁回。
    理  由
一、按汽車駕駛人轉彎時，不依標誌、標線、號誌之指示者，處
    新臺幣（下同）600 元以上1,800 元以下罰鍰，並予記違規
    點數1 點，道路交通管理處罰條例第48條第1 項第2 款、第
    63條第1 項第1 款分別定有明文。
二、原處分意旨略以：異議人即受處分人甲○○於民國96年10月
    8 日下午7 時50分許，駕駛8337-DK 號自小客車，在臺北市
    ○○路、大同街口，經臺北市政府警察局北投分局員警當場
    舉發「於左轉號誌燈未亮，搶先左轉，未依號誌指示行駛」
    之違規，依道路交通管理處罰條例第48條第1 項第2 款之規
    定，處罰鍰600 元，並依同條例第63條第1 項第1 款規定，
    記違規點數1 點。
三、異議意旨略以：若如其所言需依指示號誌而行，那亮綠燈幹
    麼？又為何只攔停開罰機車騎士、異議人、計程車駕駛之三
    部車輛，其他隨後左轉之數部車輛為何不依法執行，且之前
    有兩部車輛闖紅燈為何不攔停開罰。又異議人不解何姓警員
    身為執法人員的執法依據及態度，因何姓警員將警車停入汽
    車美容店內而未開警示燈，再來攔停本車也未見其配掛識別
    證或出示證件，也未立即告知違規原因。另外，大業路與大
    同街口、和相鄰的大業路與中央北路口，兩個路口往新北投
    捷運站方向的號誌設計不同，易使駕駛人混淆，況大業路與
    大同街口交通動線單純，為何還要將號誌設計成多段式變化
    。再者，大屯派出所郭姓主管亦坦承在此路口類似異議人遭
    遇的狀況，若有攔停稽查只是勸導不開單，不知其下屬何姓
    警員為何開單。最後在舉發通知單上，何姓警員筆跡潦草、
    錯誤百出，殊不知所屬機關與相關單位是以何依據認定舉發
    云云。
四、經查：
    (一)異議人即受處分人甲○○駕駛上開自小客車，於前揭時、
      地轉彎時，於直行箭頭綠燈狀態下，即搶先違規左轉，經
      警攔停舉發「於左轉號誌燈未亮，搶先左轉，未依號誌指
      示行駛」之事實，有舉發違反道路交通管理事件通知單影
      本及臺北市政府警察局北投分局96年11月5 日北市警投分
      交字第09632035400 號函各1 份在卷可稽。而異議人對其
      於直行箭頭綠燈亮時，即行左轉等情，並不爭執，益徵異
      議人於左轉時，左轉箭頭綠燈並未亮燈指示左轉，是其確
      有前開轉彎時不依號誌指示之違規行為，堪以認定。
    (二)異議人雖辯稱：如需依指示號誌而行，那亮綠燈幹麼云云
      。惟按交岔路口進行多時相號誌管制時，可增設箭頭綠燈
      ，或以多向箭頭綠燈替代圓形綠燈，指示車輛行進方向；
      又箭頭綠燈表示僅准許車輛依箭頭指示之方向行駛，道路
      交通標誌標線號誌設置規則第213 條第4 款、第206 條第
      2 款第1 目分別定有明文。審其設置目的，無非係藉由燈
      號輪替，以時間更迭方式，分派不同方向交通之行進路權
      ，俾以確保交岔路口之交通順暢與安全。再按汽車行駛至
      交岔路口，其轉彎應遵守燈光號誌之指示，道路交通安全
      規則第102 條第1 項第1 款亦有明文。本件異議人係持有
      駕照之駕駛人，對於前揭道路交通標誌意涵及道路交通規
      則應知之甚詳，其於上開路段駕車，應依道路交通號誌之
      指示行駛，尚難以其一己之主觀認知，任意詮釋上述客觀
      規範內容而恣意行駛。是異議人此部分所辯，核無足採。
    (三)異議人另辯稱：為何只攔停開罰機車騎士、異議人、計程
      車駕駛之三部車輛，其他隨後左轉之數部車輛為何不依法
      執行，且之前有兩部車輛闖紅燈為何不攔停開罰云云。然
      按有相同之違規事件而未受相同之取締，涉及主管機關行
      使行政裁量權適法與否之問題，且遵守法規為每一國民之
      責任，自亦不得以他人違規行為尚未被取締或有無取締，
      而執以為自己亦可以不遵守規定之適法理由，亦即人民不
      得主張「不法之平等」，是異議人前開所辯，縱令屬實，
      亦不得據為本件主張阻卻違規之正當事由。又異議人雖辯
      稱警員舉發違規時未配掛識別證或出示證件，警車亦未開
      警示燈云云，惟未提出任何證據證明之，是否可信，已非
      無疑，且縱令屬實，然僅屬警員是否違反有關警員執勤穿
      著之行政規定，要難認其舉發本件交通違規為違法。再交
      通違規事件所應審究者，乃在於受處分人是否違規，其若
      確有違規之情事，並不能徒以舉發員警執勤態度不佳等行
      為，而使其原有之違規行為合法化，至於舉發員警不當之
      態度等行為，應由其主管或上級機關另行勸導、訓練，是
      異議人辯稱員警執法態度不佳等情云云，亦難解免其違規
      行為之成立。
    (四)另某路口之號誌如何設置乙節，係由主管機關斟酌交通安
      全之需要，視實際情況，本於權責定之，有其裁量空間，
      原則上洵非法院所得介入。本件異議人如認案發地點之號
      誌設置不合理，仍應循正當途徑，向主管機關陳述反映，
      以促其檢討改善，惟該等號誌設置在未依法定程序變更前
      ，所有用路人仍應有遵守之義務，異議人自不得全憑個人
      主觀之認知，認為該等號誌設置不當即可恣意違反，進而
      請求解免本件違規行為之處罰，是異議人辯稱號誌設置不
      合理云云，亦不足採。
    (五)再者，為保持執法彈性，並依循行政罰法微罪不舉原則，
      公路主管機關於違反道路交通管理事件統一裁罰基準及處
      理細則第12條明訂，有該條所定之法定情形之一，而未嚴
      重危害交通安全、秩序或發生交通事故，且情節輕微，以
      不舉發為適當者，交通勤務警察或依法令執行交通稽查任
      務人員得對其施以勸導，免予舉發。惟核該條文所示法定
      情形，並無「汽車駕駛人轉彎時，不依標誌、標線、號誌
      指示」之情形，是異議人所稱本件警員應只需勸導，不必
      開單，實係對法令內容有所誤解，尚非可採。
    (六)至本件舉發違反道路交通管理事件通知單上，固如異議人
      所陳，字跡潦草且有塗改痕跡。然查：舉發違反道路交通
      管理事件通知單本係警察有權製作之文書，於製作時發覺
      製作內容有錯誤，自有權加以塗改，以求正確。且觀本件
      通知單上駕駛人姓名、車牌號碼、違規時間、地點等事項
      之記載，俱可辨識其內容，且均記載正確，亦無塗改之處
      。至於通知單上塗改之處，「地址欄」中僅「中」一字遭
      刪除，另「違規事實欄」中則僅「沒有」二字遭刪除而已
      ，然上開刪除後之內容對異議人地址及違規事實之記載均
      屬正確，尚難謂有何明顯重大之瑕疵，自不影響其對舉發
      事實之認定，是異議人執此為辯，亦非有據。
五、綜上所述，異議人確有駕駛上開自小客車，於前揭時、地轉
    彎時，不依號誌指示之違規行為，從而，原處分機關依前揭
    道路交通管理處罰條例第48條第1 項第2 款之規定，裁處異
    議人罰鍰600 元，並依同條例第63條第1 項第1 款規定，記
    違規點數1 點，核無違誤，本件異議人之異議為無理由，應
    予駁回。
據上論斷，應依道路交通案件處理辦法第19條，裁定如主文。
中　　華　　民　　國　　96　　年　　12　　月　　31　　日
                  交通法庭法  官    許碧惠
以上正本證明與原本無異。
如不服本裁定，應於裁定送達後5 日內，向本院提出抗告狀。
                          書記官    徐仁豐
中　　華　　民　　國　　96　　年　　12　　月　　31　　日
